臺灣雲林地方法院刑事判決　　　　　　　 92年度訴字第259號
公　訴　人　臺灣雲林地方法院檢察署檢察官
被　　　告　丁○○
選任辯護人　黃俊仁律師
被　　　告　子○○
選任辯護人　黃國鐘律師
被　　　告　辛○○
　　　　　　癸○○
上二人共同
選任辯護人　洪士凱律師
上列被告等因傷害致重傷案件，經檢察官提起公訴（90年度偵字
第4128號），本院判決如下︰
    主  文
丁○○共同傷害人之身體，因而致人於重傷，處有期徒刑壹年陸
月，緩刑貳年。
辛○○、癸○○共同傷害人之身體，因而致人於重傷，各處有期
徒刑壹年捌月，均緩刑參年。
子○○共同傷害人之身體，因而致人於重傷，處有期徒刑壹年拾
月，緩刑參年。
    犯  罪  事  實
一、辛○○於民國90年7 月28日晚間11時許，在嘉義縣大林鎮周
    敏雄住處，因接獲女友唐瑞蓮電話，告知其在雲林縣北港鎮
    ○○路165 號「電線桿網路咖啡店」內，與友人乙○○、寅
    ○○遭人騷擾。辛○○即以電話聯絡正在雲林縣北港鎮○○
    路56號戊○○家中烤肉之子○○，請其就近前往處理，並即
    與丁○○、癸○○及蔡培群、蘇映綺、周敏雄、吳龍居、陳
    瑞宏、蘇怡賓、吳興能等人共同自嘉義出發前往「電線桿網
    路咖啡店」。子○○到達「電線桿網路咖啡店」後，詢問庚○○、丑○○、甲○○是否為騷擾唐瑞蓮之人，然並無結果
    ，即先行返回戊○○家。惟不久後又接獲辛○○電話，邀約
    再至「電線桿網路咖啡店」，子○○即與丙○○、戊○○、
    己○○，分別騎乘2 部機車前往。90年7 月29日凌晨0 時40
    分許，丁○○先到達「電線桿網路咖啡店」，並在店口遇見
    庚○○、丑○○、甲○○3 人，丁○○即以右手搭住庚○○
    肩膀，然遭庚○○以手肘揮阻，2 人旋發生肢體爭執，乃丁○○竟萌普通傷害之犯意，持現場取得之短木棍1 支攻擊庚○○，2 人並沿大同路與新民路口，往新民路巷內扭打。而
    辛○○、癸○○、子○○，及其他姓名年籍不詳之成年人約
    4 、5 人，亦陸續抵達該處，見丁○○與庚○○扭打，竟基
    於共同與丁○○傷害庚○○之犯意聯絡，而分別以徒手或持
    磚塊、機車大鎖之方式，加入毆打庚○○。丁○○、子○○
    、癸○○、辛○○等人，對於集體圍毆1 人，可能造成被毆
    者發生重大傷害之事實，客觀上本能預見，但主觀上竟未預
    見，而仍共同傷害庚○○。不久丁○○先行離開現場，而辛○○、癸○○、子○○等人，亦陸續離開。然庚○○經送醫
    診治後，受有頭部外傷、腦挫傷、顱內出血等傷害，嗣並因
    頭部外傷而導致嗅覺喪失之重傷害。
二、案經被害人庚○○向雲林縣警察局北港分局提出告訴後，由
    該分局報告臺灣雲林地方法院檢察署檢察官偵查後，提起公
    訴。
    理  由
一、認定被告成立犯罪之證據及理由：
（一）證人證述部分：
  １、被害人庚○○於偵查中（見偵查卷第16頁、第185 頁）及
      本院審理中為證人時，已對於本件案發前後經過詳為描述
      ，並具體證稱在90年7 月29日凌晨0 時40分許遭人圍毆，
      其中1 人確定為丁○○等情。
  ２、證人丑○○、甲○○於本院審理時，就本件案發前後經過
      證述之情節與被害人庚○○所述一致，且2 人均證稱庚○○係遭人圍毆，而被告丁○○確實出手毆打庚○○。
  ３、證人蘇映綺在偵訊中具結後證稱：看見丁○○與庚○○在
      網咖門口拉扯，後來至門口巷子旁一群人衝過去，看見丁○○拿1 支棍子進去等情（偵查卷第40頁背面）。
  ４、而證人蔡培群在偵訊更結證：看見丁○○與庚○○拉扯，
      庚○○一直退到巷內，辛○○一群人包括「志偉」在內約
      7 、8 人騎機車過來，就衝過去打庚○○。他們打到一半
      ，蘇映綺就至巷口叫丁○○趕快走，於是他即與蘇映綺、
      丁○○一起離開（偵查卷第39頁背面、第40頁）。並稱：
      後來辛○○、子○○、癸○○就衝入內打，一群人打被害
      人（偵查卷第121 頁背面），看見丁○○、陳劼志、辛○○、癸○○、「狗肉」（即子○○）、「大目彬」（即蘇
      怡賓）與不認識之人打庚○○等情（偵查卷第122 頁）。
  ５、另共同被告丁○○於本院審理中為證人時亦具結證述：開
      始是自己與庚○○打，後來看到辛○○、癸○○、子○○
      等一群人來，就一起打，子○○拿大鎖還是鐵類的東西，
      辛○○、癸○○2 人是否空手已不記得。因為他們所在的
      位置剛好有路燈，所以看到3 人分別在他的左、右邊，子
      ○○在庚○○的背後，是打背後，癸○○跟辛○○都是在
      庚○○旁邊，他們都亂打，打身體，走的時候還看到辛○○、癸○○、子○○還繼續打，後來一行人回到北港鎮○○路之振玄堂喝酒，尚在討論誰打得比較厲害等情（本院
      審理卷二第39頁至第42頁、第48頁、第52頁）。
  ６、綜合上述證人所述證詞之內容，可知被告丁○○、辛○○
      、癸○○、子○○，應均係當日圍毆庚○○之人。
（二）書證部分：
  １、庚○○中國醫藥學院北港附設醫院診斷證明書（偵查卷第
      31頁）、重大傷病免自行部分負擔證明卡（偵查卷第33頁
      ）、行政院國軍退除役官兵輔導委員會台中榮民總醫院診
      斷證明書（本院審理卷一第70頁）、中國醫藥學院北港附
      設醫院函及病歷（本院審理卷一第71頁至第81頁、第301
      頁至第325 頁）、行政院國軍退除役官兵輔導委員會台中
      榮民總醫院93年7 月21日中榮醫企字第0930004005號函（
      本院審理卷一第174 頁）、94年3 月29日中榮醫企字第
      0940001406號函（本院審理卷一第279 頁）、94年5 月10
      日中榮醫企字第09400021315 號函（本院審理卷一第327
      頁）等，可證明被害人因本次圍毆傷害導致嗅覺喪失之重
      傷。
  ２、現場照片9 張（警卷第52頁、第53頁、偵查卷第129 頁、
      第130 頁、第180 頁），可顯示現場地理位置及佐證證人
      所述案發之地點與經過情形。
  ３、通聯紀錄8 份（偵查卷第59頁至第62頁、第80頁至第87頁
      、第95頁至第96頁、第103 頁至第105 頁、第134 頁至第
      136 頁、第140 頁至第142 頁、第152 頁、第159 頁至第
      160 頁），可證明案發當日，各被告等人相互聯繫之情形
      暨其通話基地台所在位置。
（三）物證部分：木棍1支。
（四）被告辛○○、丁○○、癸○○於本院審理時坦承犯罪，其
      自白具有任意性，且與上開事證相符，應堪採信。
二、被告子○○辯解及其所提有利證據不採之理由：
（一）被告子○○之辯解：「我沒有打人，第1 次去是辛○○打
      電話給我，他跟唐瑞蓮那時訂婚，說唐瑞蓮在那邊有事情
      有人在虧她們，他在嘉義無法趕回來，叫我去看一下，我
      就一個人去那邊問他們什麼事，唐瑞蓮就說人在對面，我
      就過去問庚○○等人是否有虧她們，他們說沒有，我就說
      那沒事，就離開到草湖朋友的家，後來我打電話給辛○○
      說沒有人騷擾那些女生，辛○○說回來要打電話給我，我
      回家途中辛○○打電話給我，問我要不要去電線桿網咖喝
      飲料，我跟丙○○、戊○○及他弟弟己○○4 人騎2 輛摩
      托車去，去的時候就有人在打架，當時我沒有下車，站在
      那邊看人打架，就有人喊警察來了，那邊的人就一哄而散
      ，我也跟著走了」云云。
（二）選任辯護人辯護意旨：
  １、刑法上之加重結果犯為故意之基本犯與過失之加重責任結
      合型態，告訴人嗅覺喪失，實非一般人所得預見，如告訴
      人願意就故意傷害部分撤回告訴，被告應僅成立過失重傷
      害罪。
  ２、被告子○○並未與其他被告會合，亦無持機車大鎖，事實
      上並無機車大鎖存在。
  ３、唐瑞蓮、乙○○及寅○○3 人站立在大同路與新民路口，
      是否有「在場助勢」，非無再事偵查之餘地。
（三）本院之判斷：
  １、據被告子○○在偵查自陳：「當晚我在網咖旁路口即被害
      人所指之巷子巷口遇到丁○○，他對我說『我打完了你才
      來』我沒有說話」云云（偵查卷第43頁），並自行繪製所
      在位置現場圖1 張（偵查卷第48頁）。而據被告繪製之位
      置，被告在與「電線桿網路咖啡店」同側之附近鐵路旁遇
      見辛○○及癸○○，並在「電線桿網路咖啡店」旁之大同
      路與新民路口遇見丁○○。而其在本院審理中亦稱：「我
      遇到他們（指辛○○）是在網咖隔壁，是在火狐狸那邊」
      、「從我騎的方向過來先遇到辛○○，我們再騎到網咖前
      面」、「我們（指戊○○）都騎在一起」（本院審理卷第
      64頁及背面）等情。
  ２、然而被告子○○聲請傳喚之證人戊○○，於本院就其與子
      ○○到達「電線桿網路咖啡店」後，所發生經過之關鍵情
      節卻證稱：到達後在火狐狸對面的鐵路、從頭到尾都是站
      在鐵路旁，子○○也一樣，騎機車直接到鐵路旁就沒有再
      移動，看到辛○○跟子○○講話，過一下我們就走了、到
      現場後從頭至尾都跟子○○在一起（本院審理卷第70頁至
      第71頁背面）、沒有看到子○○站在大同路與新民路口（
      本院審理卷第72頁背面）、有看到子○○跟一個人講話、
      那人是走到對面來跟子○○說，說完之後回到對面，子○○沒有到對面去、跟子○○是一起騎到快到電線桿網咖，
      看到有一群人，才騎到對面等情（本院審理卷第76頁背面
      ），並且繪製現場圖1 張（本院卷第80頁），而依證人上
      開所述及其所繪製之現場圖，證人與子○○到達現場後，
      一直都停留在「電線桿網路咖啡店」斜對面，尚未跨越鐵
      路之對向路邊，且自始至終均停留在該處，並未靠近案發
      之大同路與新民路口。
  ３、上開證人戊○○所描述之過程顯然與被告子○○陳述之情
      形不符，因此本院認為證人戊○○雖然對於與子○○在當
      日烤肉、及出發前往「電線桿網路咖啡店」之原因、人員
      、車數、經過路徑等情節一致，但對於到達「電線桿網路
      咖啡店」後，所發生之經過情形等關鍵情節，證述內容與
      被告所辯稱之情節截然不符，自無法作為認定被告有利之
      依據。
  ４、另按刑法第13條第2 項規定：「行為人對於構成犯罪之事
      實，預見其發生而其發生並不違背其本意者，以故意論」
      ；又同法第14條第2 項規定：「行為人對於構成犯罪之事
      實，雖預見其能發生而確信其不發生者，以過失論」。因
      此在行為人具體預見構成要件事實發生之情形下，如不違
      背其本意者，以故意論；如確信其不發生者，以過失論，
      分別情形成立故意犯或過失犯。然若行為人對於構成要件
      事實並無具體預見，僅在客觀上具有預見之可能性時，在
      其因犯罪致發生一定之結果，而有加重其刑之規定者，則
      應依刑法第17條成立加重結果犯，除非行為人在客觀上根
      本不能預見該結果竟會發生。本件被告等人基於普通傷害
      之故意，共同圍毆被害人，雖無積極證據足以認定被告已
      然具體預見被害人必因此而受重傷，然而對於被害人遭受
      到多人圍毆之情形下，可能會因此而受有重傷之結果，客
      觀上並非無預見之可能性。本件被告既因犯傷害罪，而發
      生被害人重傷害之結果，其起意之初，雖非基於重傷之故
      意，亦非已具體預見重傷結果之發生，而不違背本意或確
      信其不發生，僅係於為傷害行為時，具備預見結果發生之
      可能，自不能割裂適用法律，是辯護人為被告辯護所稱，
      應成立過失重傷害罪云云，並無可採。
  ５、至於唐瑞蓮、乙○○及寅○○3 人站立在大同路與新民路
      口，是否有「在場助勢」之犯嫌，此部分縱有再事偵查之
      餘地，亦應由檢察官另行偵辦，要與被告是否涉犯本罪無
      關。
三、另檢察官雖認為被告子○○係持用機車大鎖毆打被害人，但
    本件並無機車大鎖扣案，且證人庚○○、丑○○、甲○○、
    丁○○等在本院證述時，亦均無法確認被告子○○確實係持
    機車大鎖毆打庚○○，故此部分尚無法證明以持用機車大鎖
    之方式，傷害被害人者確為被告子○○。
四、論罪與量刑審酌之理由：
（一）按數人共同以徒手及持用硬物圍毆1 人，可能造成被毆打
      者發生重大傷害，此在客觀上具有預見之可能性，而被害
      人庚○○所受嗅覺喪失之重傷，亦係因遭被告等人傷害造
      成，與被告等人之傷害行為間有因果關係，故核被告4 人
      所為，均係犯刑法第277 條第2 項後段之傷害致重傷罪，
      原起訴意旨雖認被告等人係犯同法第271 條第2 項、第1
      項之殺人未遂罪，然公訴人蒞庭時已更正為上述罪名，應
      予敘明。
（二）被告4 人與其他4 、5 名不詳姓名年籍之成年男子間，有
      犯意聯絡及行為分擔，均為共同正犯。另辛○○、癸○○
      、子○○於毆打被害人時，所站立之位置在丁○○之左右
      ，此已據丁○○自白如前，且被害人之傷害結果，亦已發
      生，而丁○○也未做出任何防止結果發生之行為，故丁○○與其他共犯間，有犯意聯絡及行為分擔，且本件已然達
      到既遂之程度甚為明確，其辯護人所稱，丁○○無共犯謀
      議、構成中止犯云云，應無可採。
（三）再被告等人年輕氣盛，思慮不周，因誤解友人遭被害人調
      戲，而強行出頭，使用之手段雖非平和，肇致被害人之傷
      害結果不輕，但被告等人在當時均能及時停手，又於本院
      審理中，均已支付被害人賠償費用，此有匯款單在卷可稽
      ，本院綜合各情，認其犯罪之情狀，尚非全然無可憫之處
      ，縱然量處最低法定刑度有期徒刑3 年，猶有法重情輕之
      失衡情事，爰均依刑法第59條規定，減輕其刑。
（四）本院審酌被告等人，前均無經法院判決確定之不良前科素
      行，本件因誤解友人係遭被害人調戲而強行出頭，其年輕
      氣盛，思慮不周，及其使用之手段、被害人所生之損害，
      以及各人自案發後起，犯後態度各不相同等一切情狀，分
      別量處如主文所示之刑。
（五）再被告4 人前均未受有期徒刑以上刑之宣告，此有臺灣高
      等法院被告全國前案紀錄表在卷可稽，素行尚為良好，復
      能與被害人達成和解，並已賠償費用，應已知所悔悟，本
      院認被告等人經此教訓後，當益知警惕，應均無再犯之虞
      ，因認所宣告之刑，均以暫不執行為適當，併予宣告丁○○緩刑2 年、其餘被告各緩刑3 年，以勵來茲而啟自新。
（六）扣案之木棍1 支，係現場撿拾之物，並非被告4 人所有，
      爰不予宣告沒收，併此敘明。
五、適用的法律：
（一）刑事訴訟法第299條第1項前段。
（二）刑法第28條、第277 條第2 項後段、第59條、第74條第1
      款。
本案經檢察官壬○○到庭執行職務。
中　　華　　民　　國　　94　　年　　11　　月　　23　　日
                  刑事第三庭    審判長法  官 劉 國 賓
                                      法  官 廖 國 勝
                                      法  官 廖 淑 華
以上正本證明與原本無異
如不服本判決，應於判決送達後10日內，向本院提出上訴狀。（
須附繕本）
                                      書記官 黃 秋 萍
中　　華　　民　　國　　94　　年　　11　　月　　23　　日
中華民國刑法第277條
(普通傷害罪)
傷害人之身體或健康者，處 3 年以下有期徒刑、拘役或 1 千元
以下罰金。
犯前項之罪因而致人於死者，處無期徒刑或 7 年以上有期徒刑；
致重傷者，處 3 年以上 10 年以下有期徒刑。
